【裁判字號】    98,上訴,411
【裁判日期】    980408
【裁判案由】    毒品危害防制條例
【裁判全文】
臺灣高等法院刑事判決                 98年度上訴字第411號
上  訴  人
即  被  告  甲○○
                    （另案在監執行）
選任辯護人  舒建中律師
上列上訴人即被告因違反毒品危害防制條例案件，不服臺灣桃園
地方法院97年度訴字第921 號，中華民國97年11月26日第一審判
決（起訴案號：臺灣桃園地方法院檢察署97年度偵字第11249 號
），提起上訴，本院判決如下：
    主  文
上訴駁回。
    事  實
一、甲○○曾於民國93年間因施用第一、二級毒品案件，經臺灣
    桃園地方法院判處應執行有期徒刑1 年確定，入監執行後，
    甫於96年1 月2 日縮刑期滿執行完畢，竟仍不知悛悔，其明
    知海洛因係毒品危害防制條例第2 條第2 項第1 款所定之第
    一級毒品，不得非法持有、販賣。而於97年4 月、5 月上旬
    間，因陸續有署名「羅明」、「阿寬」、「雅萍」之購毒者
    傳簡訊至甲○○使用之0000000000號行動電話表示欲購買第
    一級毒品之意，甲○○因染有毒癮，平日購買毒品花費甚鉅
    ，竟萌生販賣第一級毒品海洛因以營利之犯意，於97年5 月
    7 日某不詳時間，與真實姓名、年籍不詳，綽號「張哥」之
    成年男子聯繫購買海洛因毒品相關事宜，再於同日中午某時
    許，至臺北縣新店交流道附近，以新臺幣（以下同）70,000
    元之價格，向「張哥」販入第一級毒品海洛因1 大包後，除
    部分預備供己施用外，更擬伺機用高於前揭販入之價格出售
    予不特定人牟利。嗣於97年5 月7 日晚上11時5 分許，在桃
    園縣中壢市○○街182 號前，為警發現甲○○行跡可疑，上
    前盤查後，甲○○遂自行將身上之海洛因1 包（淨重0.2 公
    克，因鑑驗使用0.020 公克）交出，警員並徵得甲○○之同
    意，至其位於桃園縣中壢市○○街182 號6 樓之1 住處執行
    搜索，查獲尚未販出之海洛因1 包（淨重14.19 公克，空包
    裝重0.84公克，純度62.71%，純質淨重8.90公克），始查悉
    前情。
二、案經桃園縣政府警察局中壢分局報請臺灣桃園地方法院檢察
    署檢察官偵查起訴。
    理  由
一、按被告之自白，非出於強暴、脅迫、利誘、詐欺、疲勞訊問
    、違法羈押或其他不正之方法，且與事實相符者，得為證據
    。被告陳述其自白係出於不正之方法者，應先於其他事證而
    為調查。刑事訴訟法第156 條第1 項、第3 項前段定有明文
    。經查，上訴人即被告甲○○（簡稱被告）於原審行準備程
    序時供稱：因警察在伊住處搜到1 支伊使用之行動電話，警
    察有看伊手機內之簡訊，而開始製作警詢筆錄前，警察有先
    向伊瞭解案情，伊本來不承認，後來警察跟伊說這樣很難解
    套，要伊承認，伊才承認販賣，但對於警察係以何方式要伊
    承認，伊已經記不大清楚。關於警詢筆錄第9 頁詢問扣案物
    品作何使用開始，都是警察在製作筆錄前教伊說的，並說一
    定要承認，不承認就要移送伊販賣，製作筆錄時也一直引導
    伊，伊當時一直想交保，所以就順著警察的話說等語（參原
    審卷第27頁至第29頁）。惟查：（一）原審法院當庭勘驗被
    告97年5 月8 日警詢錄音帶結果，被告與詢問警員之對話內
    容，係採一問一答之方式，警詢筆錄雖非每字必載，惟經核
    對後，警詢筆錄所載之內容與詢問對話內容之意旨相符（參
    原審卷第43頁至第60頁），被告對於上開警詢之對話情形雖
    以：伊當時神智不是很清楚等語置辯，而依原審勘驗之結果
    ，在警員詢以本案各項扣案物品之用途時，警員亦有說「清
    醒點啦」等語（參原審卷第48頁），惟此僅能認為被告在警
    員詢問該問題時，或有精神不濟或注意力無法集中之情況，
    參諸被告在其後的詢問過程中，均能針對警員詢問之問題切
    題回答，且在詢及相關扣案手機內簡訊內容時，被告亦能將
    簡訊之含義表達無礙，甚至詢以「男的」係何意思時，被告
    表示「不知道」，對於部分簡訊內容，被告亦未承認有販賣
    毒品之情，顯見詢問警員並未要求被告一定要為承認販賣毒
    品之陳述甚明。況關於簡訊之含義係被告自行陳述，已據被
    告供述明確（參原審卷第61頁），倘被告於詢問時意識不清
    ，實無從將各簡訊之內容、意義明確表達，是依被告之回答
    應對情狀，尚難認被告有何意識不清，影響其自由陳述，以
    致完全無法瞭解自己陳述內容之情況，故被告前開所辯，不
    足採信。是以，被告97年5 月8 日於警詢所為之陳述並無任
    何不具任意性之情，應認有證據能力；（二）被告於97年7
    月1 日警詢所陳述內容，經原審法院當庭勘驗警詢錄音帶結
    果，被告與詢問警員之對話內容，係採一問一答之方式，警
    詢筆錄雖非每字必載，惟經核對後，警詢筆錄所載之內容與
    詢問對話內容之意旨相符（參原審卷第62頁至第69頁），被
    告於原審僅表示上開回答內容均係其自行陳述，只是誤解「
    販賣」的意思，所以才為上開陳述等語（參原審卷第69頁）
    ，惟被告前開供述既係出於自己之自由意思，且未受詢問者
    以強暴、脅迫或其他不正方法取供，自有證據能力，至於被
    告之陳述是否與事實相符，尚與自白之任意性無涉，應認於
    被告97年7 月1 日警詢時所為陳述，亦有證據能力。
二、訊據被告矢口否認有何販賣第一級毒品犯行，辯稱：伊沒有
    販賣毒品海洛因，伊在警局承認是想要交保，伊一次買7 萬
    元之海洛因，係因藥頭會有一陣子不出來賣，才一次買這麼
    多，伊於原審開庭時，律師叫伊承認買毒品之後才想要賣，
    會減輕刑責等語。辯護人則另辯稱：本件被告係自行將毒品
    拿出來，構成自首，所為並未販賣出去，應屬未遂犯，又警
    察去被告家搜索，並未持搜索票等語。經查：（一）本案被
    告於97年5 月7 日晚上11時5分 許，在桃園縣中壢市○○街
    182 號前，因行跡可疑，經警上前盤查後，被告當場交出所
    持有如附表一編號三所示之海洛因1 包，嗣警員經被告同意
    後，至被告位於桃園縣中壢市○○街182 號6 樓之1 住處執
    行搜索，當場扣得如附表一編號一所示之海洛因1 包及被告
    持用之如附表二編號所示之行動電話1 支，此為被告所不
    爭執，並有自願受搜索同意書、桃園縣政府警察局中壢分局
    搜索、扣押筆錄及扣押物品目錄表及扣案物品照片等件在卷
    可憑（參臺灣桃園地方法院檢察署97年度偵字第11249 號卷
    第17頁至第24頁、第26頁、第29頁至第30頁）。而附表一編
    號三所示之海洛因1 包，經送台灣檢驗科技股份有限公司檢
    驗結果，呈海洛因陽性反應（淨重0.2 公克，因鑑驗使用0.
    020 公克），有該公司97年6 月2 日出具之濫用藥物檢驗報
    告1 份可憑（參同前偵卷第66頁）；如附表一編號一所示之
    海洛因1 包，經送法務部調查局鑑定結果，確含第一級毒品
    海洛因成分（淨重14.19 公克，空包裝重0.84公克，純度62
    .71% ， 純質淨重8.90公克），亦有該局濫用藥物實驗室鑑
    定書1 份附卷可稽（參同前偵卷第100 頁）。至辯護人辯稱
    本件搜索無搜索票一節，因既屬同意搜索，依法縱無搜索票
    亦非違法，所辯尚不足為被告有利之認定；（二）按販賣毒
    品行為，並不以販入之後復行賣出為要件，祇要以營利為目
    的，將毒品販入，其犯罪即為完成（最高法院67年台上字第
    2500號判例意旨參照）。上開扣案第一級毒品海洛因係被告
    於97年5 月7 日為警查獲當日，在臺北縣新店交流道附近，
    以70,000元之價格，向真實姓名、年籍不詳，綽號「張哥」
    之成年男子購得，此為被告所不爭執（參原審卷第70頁），
    而被告購入上開扣案之海洛因，係供自己施用及販賣他人一
    節，業據被告於97年9 月4 日原審訊問時自白不諱（參原審
    卷第10頁），且被告於97年5 月7 日為警查獲時，所查扣其
    持用如附表二編號所示行動電話內，分別存有下列簡訊：
    (1)97年4月6日14時22分
      「羅明」：我現在拿五千元給你你過來台塑。
    (2)97年4月9日17時30分
      「羅明 」：小姐我明天要走你過來楊梅好嗎五千元。
    (3)97年4月10日20時27分
      「羅明」：你在那裡我要五千元。
    (4)97年4月23日19時16分
      「羅明」：小姐請問妳要不要來楊梅跟中午一樣價錢。
    (5)97年4月30日20時38分
      「阿寬」：妳那裡有一張的量嗎？
    (6)97年5月5日22時48分
      「雅萍」：小琪：明天有嗎？兩張真的不多，我要三張！
    （參同前偵卷第36頁至第39頁簡訊翻拍照片），由前揭簡訊
    內容及被告於警詢時供稱：簡訊是「羅明」、「阿寬」、「
    雅萍」要向伊買海洛因等語可知，被告於97年4 月間起即陸
    續接獲「羅明」、「阿寬」、「雅萍」向其詢問有關購買毒
    品海洛因數量、價格事宜之簡訊，足見被告於原審訊問時供
    稱：伊向「張哥」購買毒品時，就是一部分要自己施用，一
    部分想要買給他人，如有人要向伊購買，伊手邊有的話，就
    會賣給該人，「阿寬」、「羅明」、「雅萍」等人之前都有
    傳簡訊給伊，問伊是否有貨源，但當時伊沒有賣給他們等語
    ，確與事實相符，堪以採信。被告既有出售毒品之管道，則
    其於97年5 月7 日向「張哥」購入第一級毒品海洛因之時，
    應有伺機售賣營利之意圖甚明，而被告自「張哥」處販入第
    一級毒品後，依本案卷證資料雖無從具體認定被告是否已出
    售予某特定之人，惟被告向「張哥」販入第一級毒品海洛因
    之時既有出售營利之意圖，已如前述，揆諸上開判例意旨，
    縱被告尚未將該販入之毒品出售得利，其販賣第一級毒品之
    犯罪行為即為完成，辯護人辯稱本件應屬販賣未遂一節，並
    不足採；（三）至被告於原審訊問時固翻異前詞，否認犯罪
    ，辯稱：伊係承認意圖販賣而持有，伊有想要賣給人家，但
    是伊還沒有賣等語，惟按毒品危害防制條例第5 條第1 項之
    意圖販賣而持有第一級毒品罪，係指基於販賣以外之其他原
    因而持有，嗣始起意售賣者而言。因此行為人持有第一級毒
    品，有以主觀上營利售賣意圖而販入第一級毒品，其雖未及
    賣出，仍應論以販賣第一級毒品罪既遂罪責；如非以營利售
    賣意圖而販入，或因其他原因而持有第一級毒品罪，嗣起意
    圖利售賣，著手於販賣行為未及賣出，應成立販賣第一級毒
    品未遂罪責；如非以營利售賣意圖而販入，或因其他原因而
    持有，嗣起意圖利售賣，尚未著手於賣出行為，始成立意圖
    販賣而持有第一級毒品罪責（最高法院90年度台上字第2046
    號判決意旨參照）。查被告於原審雖一再強調係「意圖販賣
    」毒品，惟被告起意販賣毒品之時，係在其販入毒品之前，
    業據被告在原審訊問時供明無訛，復有上揭簡訊內容可佐，
    業已該當毒品危害防制條例之販賣第一級毒品罪之構成要件
    ，顯與非以營利意圖販入，其後始起意售販之同條例所規範
    之意圖販賣而持有第一級毒品罪之構成要件不符；（四）被
    告有毒品前科，於97年5 月7 日晚上11時5 分許，在桃園縣
    中壢市○○街182 號前，因持有第一級毒品海洛因1 包，為
    警發現行跡可疑前來盤查，被告自知難逃刑責，乃主動將其
    持有之第一級毒品海洛因1 包交付警察人員等情，為被告所
    不爭，並有被告之警詢筆錄及原審97年10月17日行準備程序
    之勘驗筆錄在卷可按（參同前偵查卷第9 頁、原審卷第46頁
    ），被告之上開犯行，既係遭警盤查、搜索後始供出犯行，
    核其所為，至多僅能構成自白，尚非自首，不符自首減刑事
    由，辯護人所辯被告為自首一節，亦不足採。綜上所述，被
    告雖曾於原審訊問時自白犯罪，惟於原審嗣後再訊問及本院
    開庭時翻異前供，無非事後圖卸刑責之詞，洵不足取。本件
    事證明確，被告前揭販賣第一級毒品犯行已堪認定，應依法
    論科。
三、查海洛因為毒品危害防制條例第2 條第2 項第1 款所規定之
    第一級毒品。核被告意圖營利而販入海洛因之所為，係犯毒
    品危害防制條例第4 條第1 項販賣第一級毒品罪。其販入後
    持有第一級毒品之低度行為，應為販賣之高度行為所吸收，
    不另論罪。又被告有事實欄所示之科刑及執行紀錄，有卷附
    本院被告前案紀錄表1 份可稽，其受有期徒刑之執行完畢後
    ，5 年以內故意再犯有期徒刑以上之本罪，為累犯，並就死
    刑、無期徒刑以外之法定刑部分，依刑法第47條第1 項之規
    定加重其刑。末查被告販入第一級毒品海洛因，除部分供己
    施用外，固亦基於營利出售他人以資牟利之意圖，惟被告猶
    未獲利即遭警查獲，所為尚未釀成嚴重實害，兼以被告亦染
    有施用毒品之惡習，本次販入海洛因之數量並非龐鉅，與其
    他販毒集團大量販賣毒品並可獲得厚利之情形比較，所生危
    害尚屬輕微，是倘不論其情節輕重，而一律論處本罪之法定
    本刑「死刑」、「無期徒刑」，則猶嫌過重，並有傷人民對
    法律之情感，即就全部犯罪情節觀之，猶屬法重而情輕，是
    自客觀言之，當有情堪憫恕之處，爰依刑法第59條規定，予
    以酌量減輕其刑。
四、原審本於同上見解，適用毒品危害防制條例第4 條第1 項，
    刑法第11條前段、第47條第1 項、第59條之規定，並審酌被
    告本身有施用毒品之惡習，明知海洛因對於人體有莫大之戕
    害，竟漠視毒品之危害性，為圖一己私利，向他人購入海洛
    因毒品後伺機販售予他人牟利，嚴重危害國民身心健康及社
    會風氣，兼衡被告犯罪之動機、目的暨於原審訊問時雖曾一
    度坦承犯行，復於原審審理時竟又否認犯罪之態度等一切情
    狀，量處有期徒刑15年6 月，另說明：扣案如附表一編號一
    、三所示之海洛因，屬第一級毒品，應依毒品危害防制條例
    第18條第1 項前段規定，沒收銷燬之。如附表編號二、四所
    示之前開海洛因毒品外包裝袋共2 個，具有防止毒品潮濕、
    裸露、便於攜帶以利持有、販賣之用，應依毒品危害防制條
    例第19條第1 項規定宣告沒收。另扣案如附表二編號所示
    之行動電話1 支，搭配門號0000000000號SIM 卡使用，其中
    行動電話固為被告所有，惟SIM 卡之申用人則係被告之友人
    ，已據被告供陳明確（參原審卷第82頁），而上開行動電話
    雖曾接收如前所述「羅明」、「阿寬」、「雅萍」等人傳送
    之簡訊，而使被告萌生販入海洛因毒品以營利之意圖，然查
    無證據證明被告於販入海洛因後，已實際使用該行動電話與
    「羅明」、「阿寬」、「雅萍」等人聯絡出售海洛因事宜，
    且被告亦否認係以該行動電話為聯絡工具，與綽號「張哥」
    之人聯繫販入扣案之海洛因毒品，是依卷內事證實難遽認該
    行動電話及門號SIM 卡係供本件販賣第一級毒品犯行所用之
    物，爰不併宣告沒收。至於扣案如附表二編號至所示之
    物，除電子磅秤1 台、分裝袋63個，被告否認為其所有外，
    其餘物品均為被告所用，業據被告陳明在卷（參原審卷第81
    頁至第82頁），然查無證據證明與本案販賣第一級毒品犯行
    相關，且上開扣案物品性質上亦均非屬違禁物，是尚乏沒收
    之依據，自不得為沒收之宣告等情，經核其認事用法，並未
    違背經驗法則、論理法則，量刑亦稱妥適。被告上訴意旨以
    ：被告身上所有手機之簡訊內容，無法確認發簡訊之「羅明
    」、「阿寬」、「雅萍」等人之真意，果否向被告要求售與
    第一級毒品。且簡訊內容亦無明指毒品之種類，此項補強證
    據，仍不足以補強被告之自白；又被告購買毒品係供己施用
    並無販賣行為，縱被告有販賣之犯意，惟因未獲利即遭警查
    獲，應論以販賣未遂罪，且本件並無通聯記錄或查獲帳冊等
    證據證明被告於販入時即有營利之目的，自應論以持有第一
    級毒品罪，而被告持有毒品目的係為供自己吸食而持有，被
    告施用第一級毒品罪業已判決確定，本件自應為免訴之判決
    等語，指摘原審法院判決不當，惟查，本件被告於警詢、偵
    查及原審法院訊問時曾明白供承其購入之毒品海洛因，除擬
    供自己施用外，尚有伺機販賣他人牟利之意思，另佐以扣案
    海洛因之數量及價值，以及其所持有之手機簡訊內容，原審
    據以認定被告上開自白與事實相符，而予論罪科刑，並無違
    誤，上訴意旨曲解販賣毒品既遂與未遂之意義，已不足採，
    而其辯稱本件被告僅為單純持有第一級毒品，亦與其餘上訴
    意旨均屬事後卸責之詞，均不足信，本件上訴為無理由，應
    予駁回。
據上論斷，應依刑事訴訟法第368 條，判決如主文。
本案經檢察官黃全祿到庭執行職務。
中    華    民    國    98    年    4     月    8     日
                  刑事第二十庭審判長法  官  楊貴雄
                                    法  官  林銓正
                                    法  官  鄧振球
以上正本證明與原本無異。
如不服本判決，應於收受送達後10日內向本院提出上訴書狀，其
未敘述上訴之理由者並得於提起上訴後10日內向本院補提理由書
（均須按他造當事人之人數附繕本）「切勿逕送上級法院」。
                                    書記官  劉有志
中    華    民    國    98    年    4     月    9     日
附錄：本案論罪科刑法條全文
毒品危害防制條例第4條
製造、運輸、販賣第一級毒品者，處死刑或無期徒刑；處無期徒
刑者，得併科新臺幣1 千萬元以下罰金。
製造、運輸、販賣第二級毒品者，處無期徒刑或7 年以上有期徒
刑，得併科新臺幣7 百萬元以下罰金。
製造、運輸、販賣第三級毒品者，處5 年以上有期徒刑，得併科
新臺幣5 百萬元以下罰金。
製造、運輸、販賣第四級毒品者，處3 年以上10年以下有期徒刑
，得併科新臺幣3 百萬元以下罰金。
製造、運輸、販賣專供製造或施用毒品之器具者，處1 年以上7
年以下有期徒刑，得併科新臺幣1 百萬元以下罰金。
前五項之未遂犯罰之。
附表一：
┌──┬──────────┬────────────┐
│編號│     扣案物品       │ 備                   註│
├──┼──────────┼────────────┤
│ 一 │第一級毒品海洛因（淨│查獲之第一級毒品。      │
│    │重拾肆點壹玖公克，純│                        │
│    │度百分之陸貳點柒壹，│                        │
│    │純質淨重捌點玖零公克│                        │
│    │）                  │                        │
├──┼──────────┼────────────┤
│ 二 │上開編號一毒品外包裝│被告所有，供犯本件販賣第│
│    │袋壹個（重零點捌肆公│一級毒品罪所用之物。    │
│    │克）                │                        │
├──┼──────────┼────────────┤
│ 三 │第一級毒品海洛因（淨│查獲之第一級毒品。      │
│    │重零點貳公克，因鑑驗│                        │
│    │使用零點零貳零公克）│                        │
├──┼──────────┼────────────┤
│ 四 │上開編號三毒品外包裝│被告所有，供犯本件販賣第│
│    │袋壹個              │一級毒品罪所用之物。    │
└──┴──────────┴────────────┘
附表二：
┌───────────────────┐
│          扣  案  物  品              │
├───────────────────┤
│行動電話1 支（內含門號0000000000號SI│
│  M卡1張）                            │
│分裝袋63個。                        │
│攪拌器1台。                         │
│牙刷1支。                           │
│葡萄糖1包。                         │
│削尖吸管瓢器1支。                   │
│注射針筒2支。                       │
│電子磅秤1個。                       │
│紙張1張。                           │
└───────────────────┘


司法院資訊處製作；財團法人民間司法改革基金會備份。
